【裁判字號】    96,訴,2835
【裁判日期】    970131
【裁判案由】    塗銷抵押權登記
【裁判全文】
臺灣臺中地方法院民事裁定  96年度訴字第2835號
原      告  乙○○
訴訟代理人  張蓁騏律師
被      告  甲○○
訴訟代理人  黃永泉律師
            丙○
上當事人間請求塗銷抵押權登記等事件，本院裁定如下：
    主    文
本件移送臺灣彰化地方法院。
      理    由
一、按訴訟之全部或一部，法院認為無管轄權者，依原告聲請或
    依職權以裁定移送其管轄法院，民事訴訟法第28條第1項定
    有明文。
二、本件原告起訴主張：伊於民國88年11月間向被告承租台中市
    ○○路353號7、8樓房屋，為擔保租金及其他將來因租賃契
    約所生之債權，並以伊所有坐落彰化縣大村鄉○○段第1134
    、1135、1136、1137及1139地號土地（下稱系爭土地），應
    有部分各12分之1為擔保，設定本金最高限額新台幣（下同
    ）150萬元之抵押權予被告。玆因該最高限額抵押權所擔保
    之債權並不存在，致使抵押權亦不存在，爰起訴請求被告塗
    銷該抵押權設定登記。並聲明：被告應將原告所有系爭土地
    ，應有部分各12分之1，以彰化縣員林地政事務所民國88年
    員資字第014530號收件，並於88年12月4日所為之本金最高
    限額150萬元抵押權設定登記予以塗銷（按：原告原併聲明
    請求被告應返還押租金30萬元，及自訴狀送達翌日起至清償
    日止，按週年利率百分之5計算之利息，惟其後於台灣彰化
    地方法院96年8月17日言詞辯論期日已當庭表示撤回此部分
    聲明之請求）。
三、按因不動產之物權涉訟者，專屬不動產所在地之法院管轄；
    又當事人固得以合意定第一審管轄法院，然於民事訴訟法定
    有專屬管轄之訴訟，不適用之，民事訴訟法第10條第1項及
    第26條第1項分別定有明文。準此可知，專屬管轄之事件不
    得以合意定管轄法院，且專屬於他法院管轄之事件，無管轄
    權之法院，並不因移轉管轄之裁定而取得管轄權，此觀諸民
    事訴訟法第30條第2項但書之規定自明。本件原告既起訴主
    張抵押權不存在，並據以請求被告塗銷抵押權登記，顯在行
    使系爭土地所有人之除去妨害請求權，自係因不動產之物權
    涉訟，而應專屬不動產即系爭土地所在地之台灣彰化地方法
    院管轄。縱兩造曾於雙方所訂立之租賃契約約定合意以本院
    為第一審管轄法院，然揆諸上開說明，自不許當事人以合意
    定有專屬管轄權以外之法院為管轄法院。乃臺灣彰化地方法
    院竟違背前開專屬管轄之規定，將本件訴訟裁定移送本院，
    顯有違誤，依民事訴訟法第30條第2項但書之規定，本院自
    不受其羈束，而應依職權再移送於有專屬管轄權之台灣彰化
    地方法院。
四、依民事訴訟法第10條第1項、第28條第1項、第30條第1項，
    裁定如主文。
中    華    民    國    97    年    1     月    31    日
                  民事第二庭    法  官  吳美蒼
正本係照原本作成。
如不服本裁定應於送達後10日內向本院提出抗告狀，並繳納抗告
費新臺幣1000元。
中    華    民    國    97    年    1     月    31    日
                                書記官


司法院資訊處製作；財團法人民間司法改革基金會備份。
